臺灣臺北地方法院刑事判決　　　　　　 100年度易字第1328號
公　訴　人　臺灣臺北地方法院檢察署檢察官
被　　　告　周勝清
　　　　　　張宗元
上列被告因竊盜案件，經檢察官提起公訴（100年度偵緝字第205號）
，本院判決如下：
    主  文
周勝清共同意圖為自己不法之所有，攜帶兇器竊盜，處有期徒刑
捌月。又共同意圖為自己不法之所有，攜帶兇器竊盜，處有期徒
刑壹年。應執行有期徒刑壹年陸月。
張宗元無罪。
    事  實
一、周勝清、張宗元（業經本院以99年度易字第930號判決）共
    同基於意圖為自己不法所有之犯意聯絡，於民國97年10月21
    日上午5時45分許，在新北市○○區○○路6巷2號旁，由張
    宗元持其所有客觀上足以危害他人生命、身體安全可供兇器
    使用之瑞士刀1把，開啟停放於路旁之屬新店市公所所有而
    由鄒本源負責保管使用之車牌號碼為109-TC之公務大貨車車
    門後，復以自備鑰匙發動該車而行竊得手，張宗元旋將該車
    交予周勝清使用，並先行離去。
二、周勝清復與其真實姓名年籍均不詳綽號「眼鏡」之成年友人
    共同基於為自己不法所有之犯意聯絡，駕駛前揭行竊所得之
    於同日上午6時許，以持客觀上足以危害他人生命、身體安
    全可供兇器使用之螺絲起子1把開啟吳進興所有停放在新北
    市○○區○○路80號前吳進興所有，廠牌為HITACHI、型號
    為EX40、車身編號為1B702957號之挖土機1台門鎖之方式行
    竊該挖土機，得手後並以前開行竊所得之109-TC公務大貨車
    載離現場。嗣並將車牌號碼為109-TC公務大貨車棄置於新北
    市○里區○○路○段219號路旁。案經被害人吳進興報案，警
    方嗣於新北市○里區○○路○段219號路旁查獲車牌號碼為
    109-TC公務大貨車，始循線查獲上情。
三、案經吳進興訴由新北市警察局新店分局報告臺灣臺北地方法
    院檢察署檢察官偵查起訴。
    理   由
壹、證據能力
    按被告以外之人於審判外之言詞或書面陳述，除法律有規定
    者外，不得作為證據；又被告以外之人於審判外之陳述，雖
    不符合刑事訴訟法第159條之1至第15 9條之4之規定，而經
    當事人於審判程序同意作為證據，法院審酌該言詞陳述或書
    面陳述作成時之情況，認為適當者，亦得為證據；又當事人
    、代理人或辯護人於法院調查證據時，知有同法第159條第1
    項不得為證據之情形，而未於言詞辯論終結前聲明異議者，
    視為有前項之同意，刑事訴訟法第159條第1項及第159條之5
    分別定有明文。本判決下列所引其餘被告以外之人於審判外
    所為之供述證據，檢察官及被告對其證據能力並不爭執，其
    至辯論終結前亦未聲明異議，本院審酌該部分證據方法於製
    作時之情況，尚無違法不當，應認以之作為證據應屬適當。
    至引用之其餘非供述證據部分，本院亦查無任何違反法定程
    式取得之情形，應認有證據能力。
貳、就犯罪事實一、部分
    訊之被告周勝清就其有於上開時、地與張宗元以上開方式竊
    得車牌號碼為109-TC之公務大貨車乙節，於本院審理時坦承
    不諱，核與共同被告張宗元所述相符，並經證人鄒本源指述
    綦詳，此外復有臺北縣政府警察局車輛協尋電腦輸入單1紙
    在卷足憑，是堪認被告周勝清此部分自白與事實相符，應值
    採信。
參、就犯罪事實二、部分：
一、訊之被告周勝清矢口否認有何行竊前揭挖土機之舉，辯稱：
    當天是伊綽號眼鏡的朋友打電話給伊，說找不到板車去載挖
    土機，所以伊才打電話給張宗元，張宗元將卡車交給伊之後
    就離開了，伊後來將卡車交給綽號眼鏡的朋友，伊就離開云
    云。經查：
  (一)廠牌為HITACHI、型號為EX40、車身編號為1B702957號之挖
    土機係屬吳進興所有，原停放於新北市○○區○○路80號前
    ，然於97年10月21日上午6時許遭人所竊乙節，業據證人吳
    進興於偵查中陳述明確，並有進口報單及臺北縣政府警察局
    新店分局龜山派出所受理各類案件紀錄表各1紙在卷足憑，
    自信屬實。
  (二)而就吳進興如何得知其所有挖土機遭竊乙節，於偵查中證稱
    ：伊司機黃嘉宏於早上6點半左右在中興路看到有2個人以市
    公所的車載伊的挖土機等語明確，而證人黃嘉宏於偵查中亦
    證稱：當天早上六點多，出門在新店市○○路看到新店市公
    所載我們的怪手，以為是公所借去，到公司問才知道被偷等
    語明確，且參酌卷附監視器翻拍照片，確有攝得以車牌號碼
    109-TC公務大貨車搭載挖土機之畫面，是行竊吳進興所有之
    挖土機者，確有以前揭新店市公所所有之車牌號碼為109-TC
    公務大貨車載運該挖土機乙節，亦堪認定。而證人張宗元於
    本院審理時證稱：伊係於97年10月21日上午5時45分許行竊
    車牌號碼為109-TC公務大貨車，且旋將該車交予被告周勝清
    等語明確，被告周勝清亦坦認上情，參酌證人黃嘉宏證稱伊
    見車牌號碼為109-TC公務大貨車載運挖土機之時間點為當日
    早上6時許，是斯時距被告張宗元將車牌號碼為109-TC公務
    大貨車交予被告周勝清相距僅10餘分鐘，是車牌號碼為109-
    TC公務大貨車於斯時係由被告周勝清持有乙節，堪以認定。
  (三)而吳進興事後調閱相關監視器畫面，有錄得竊賊行竊挖土機
    之經過，吳進興就此部分於偵查中證稱：「（問：你在監視
    器裡看到的情形？）答：第一次是一台車子去二個人，拿了
    一台樓梯要竊我的挖土機，因為貨車後面的二個柱子，我的
    挖土機比較寬，爬不上去，後來貨車開出去，再偷一台車子
    進來，挖土機載出去，當時好像是6點多」等語明確，而參
    酌證人張宗元於本院審理時，就被告周勝清與之聯絡行竊車
    牌號碼為109-TC公用大貨車之經過證稱：當天凌晨四點多，
    周勝清打手機給伊，跟伊相約在新店橋下見面，伊到的時候
    ，周勝清就指著109-TC這台車用台語問「這台車你有沒有辦
    法牽」，伊問要幹什麼，周勝清說他有一個朋友，說要載怪
    手，沒有車可以載，所以要偷這台車，伊有問他你們不是已
    經開一台卡車了嗎，周勝清說載不下，所以問我有沒有辦法
    牽這台車等語明確，是由證人張宗元之證述可知，周勝清原
    欲以他車載運行竊之挖土機未果，始央求被告張宗元行竊車
    牌號碼為109-TC號公用大貨車以為運送行竊所得之挖土機，
    此實與證人吳進興前揭證述自監視器畫面所見情形相吻合，
    且參酌被告張宗元、證人吳進興與被告周勝清要無任何利害
    關係，自無聯合設詞誣陷被告周勝清之理，是其等所為之證
    述，應堪採信。
  (四)至被告周勝清與其綽號眼鏡之友人究係以何法行竊該挖土機
    乙節，訊之證人吳進興於偵查中證稱：「（問：你說挖土機
    的鎖被破壞是怎麼判斷？）答：我們的鎖不能插，用大一點
    的螺絲起子插轉就破壞了，監視器有看到用螺絲起子插」等
    語，是本件被告周勝清係與綽號眼鏡之友人共同以螺絲起子
    行竊吳進興所有之挖土機乙節，堪以認定。
  (五)被告周勝清雖以前詞置辯，然被告於本院審理時，非但無法
    提供綽號眼鏡之友人之真實姓名年籍資料，甚而就聯絡方式
    亦無法提供予本院調查，是其所述，是否屬實，已非無疑，
    況就此部分，涉及其是否涉犯竊盜罪嫌，被告周勝清係一成
    年人，其當知悉利害輕重，倘其所述屬實，當立即提出相關
    資料以供法院調查，然其捨此而不為，是其空言辯稱：行竊
    車牌號碼為109-TC號之公用大貨車得手後，即交予友人眼鏡
    使用乙節，自難採信。
二、綜上所述，本件事證明確，被告周勝清所辯，無非事後徒卸
    之詞，不足採信，被告周勝清犯行洵堪認定，應依法論科。
肆、論罪科刑部分：
    按刑法第321 條第1 項第3 款所謂兇器，凡於人之生命身體
    之安全，易生危險者均屬之，因攜帶兇器行竊，只需行竊時
    攜帶具有危險性之兇器為已足，並不以主觀上有以該兇器行
    兇之意圖為必要（最高法院70年度臺上字第6110號判決、71
    年度臺上字第728號判決均採同一見）解。而瑞士刀、螺絲
    起子均為質地堅硬、形狀尖銳之工具，此為社會大眾所週知
    ，屬兇器之一種甚明。是核被告所為，均係犯刑法第321條
    第1項第3款之攜帶兇器竊盜罪。被告就上開犯行，分與被告
    張宗元、綽號「眼鏡」之男子有犯意聯絡及行為分擔，均為
    共同正犯。被告所犯上開二罪，犯意各別，行為互殊，應分
    論併罰之。被告就上開犯行分與張宗元、眼鏡有犯意聯絡及
    行為分擔，為共同正犯。爰審酌被告之犯罪動機、目的、手
    段及犯後僅坦承部分犯行，態度非佳等一切情狀，分別量處
    如主文所示之刑，並定其應執行之刑。至被告周勝清行竊所
    用之瑞士刀、螺絲起子，均未扣案，且亦無證據證明尚存在
    ，未免徒生將來執行之困擾，爰不另為沒收之宣告，併此敘
    明之。
伍、張宗元部分：
一、本件公訴意旨另以：被告張宗元與周勝清共同基於為自己不
    法所有之犯意聯絡，駕駛前揭行竊所得之於同日上午6時許
    ，以持客觀上足以危害他人生命、身體安全可供兇器使用之
    螺絲起子1把開啟吳進興所有停放在新北市○○區○○路80
    號前吳進興所有，廠牌為HITACHI、型號為EX40、車身編號
    為1B702957號之挖土機1台門鎖之方式行竊該挖土機，得手
    後並以前開行竊所得之109-TC公務大貨車載離現場。因認被
    告張宗元此部分涉犯刑法第321條第1項第3款之攜帶兇器竊
    盜罪嫌等語。
二、惟按犯罪事實應依證據認定之，無證據不得認定犯罪事實；
    又不能證明被告犯罪者，應諭知無罪之判決，刑事訴訟法第
    154條第2項、第301條第1項前段定有明文。又事實之認定，
    應憑證據，如未能發現相當證據，或證據不足以證明，自不
    能以推測或擬制之方法，為裁判基礎；且認定犯罪事實所憑
    之證據，雖不以直接證據為限，間接證據亦包括在內，然而
    無論直接證據或間接證據，其為訴訟上之證明，須於通常一
    般之人均不致有所懷疑，而得確信其為真實之程度者，始得
    據為有罪之認定，倘其證明尚未達到此一程度，而有合理之
    懷疑存在而無從使事實審法院得有罪之確信時，即應由法院
    為諭知被告無罪之判決。
三、本件公訴意旨認被告張宗元涉犯上開犯行，無非係以被告張
    宗元坦承有行竊車牌號碼為109-TC公務大貨車，而嗣證人黃
    嘉宏、張明輝見車牌號碼為109-TC公務大貨車有搭載上開遭
    竊之挖土機為主要論據。然訊之被告張宗元堅詞否認有何竊
    盜之犯行，並以：伊行竊車牌號碼為109-TC公務大貨車後，
    即將該車交予周勝清，伊即離去，伊並未參與行竊挖土機之
    舉等語置辯。本院經查：
  (一)訊之證人黃嘉宏、張明輝於偵查中固均證稱：當日有見市公
    所的貨車搭載遭竊之挖土機等語，然就究係何人駕駛該市公
    所之貨車乙節，證人黃嘉宏於偵查中係證稱：「（問：看到
    時，車上有幾人？）答：我沒有注意到，因為紅綠燈很快就
    過了，我沒辦法指認車上的人長怎樣」等語，而證人張明輝
    則證稱：「（問：看到時車上有幾人？）答：我不知道，我
    只是覺得載運方式奇怪才多看一下，長相沒看到，通常怪手
    手臂會放下，但當時是舉著的」等語明確，是證人黃嘉宏、
    張明輝之證詞尚不足以證明被告張宗元有行竊之舉。
  (二)再被告張宗元固坦承其有行竊車牌號碼為109-TC公務大貨車
    之舉，然其陳稱其於行竊車牌號碼為109-TC公務大貨車得手
    後，即將該車交予被告周勝清，伊即行離去等情，而被告周
    勝清於本院審理時亦陳稱：「（問：當時張宗元幫你偷了那
    台市公所的大貨車之後，張宗元做了什麼事情？）答：他發
    動了以後，跟我說車子已經發動了，他就開著自己的車子走
    了」等語明確，是被告張宗元前揭所辯，尚非不能採信。
  (三)綜上所述，本件公訴人所舉之證據，尚不足以證明被告張宗
    元有行竊上開挖土機之舉，本院復查無其他證據足以證明被
    告張宗元確有行竊挖土機之犯行，依首揭說明，自應為無罪
    判決之諭知。
據上論斷，應依刑事訴訟法第299條第1項前段、第301條第1項，
刑法第28條、第321條第1項第3款、第51條第5款，判決如主文。
本案經檢察官蘇維達到庭執行職務。
中    華    民    國   100    年    8     月    19    日
                  刑事第二十庭  法  官  柯姿佐
以上正本證明與原本無異。
如不服本判決應於收受送達後10日內向本院提出上訴書狀，並應
敘述具體理由；其未敘述上訴理由者，應於上訴期間屆滿後20日
內向本院補提理由書（均須按他造當事人之人數附繕本）「切勿
逕送上級法院」。告訴人或被害人如對於本判決不服者，應具備
理由請求檢察官上訴，其上訴期間之計算係以檢察官收受判決正
本之日期為準。
                                書記官  劉穗筠
中    華    民    國   100    年    8     月    19    日
附錄本案論罪科刑法條全文
中華民國刑法第321條
（加重竊盜罪）
犯竊盜罪而有下列情形之一者，處 6 月以上、5 年以下有期徒
刑，得併科新臺幣 10 萬元以下罰金：
一、侵入住宅或有人居住之建築物、船艦或隱匿其內而犯之者。
二、毀越門扇、牆垣或其他安全設備而犯之者。
三、攜帶兇器而犯之者。
四、結夥三人以上而犯之者。
五、乘火災、水災或其他災害之際而犯之者。
六、在車站、埠頭、航空站或其他供水、陸、空公眾運輸之舟、
    車、航空機內而犯之者。
前項之未遂犯罰之。